【裁判字號】    90,易,719
【裁判日期】    900425
【裁判案由】    偽造文書
【裁判全文】
臺灣台中地方法院刑事判決                            九十年度易字第七一九號
    公  訴  人  臺灣台中地方法院檢察署檢察官
    被      告  甲○○
右列被告因偽造文書案件，經檢察官聲請以簡易判決處刑（九十年度偵字第一三二六
號），本院改以通常審判程序判決如左：
    主      文
甲○○行使變造之特許證，足以生損害於公眾及他人，處拘役伍拾日，如易科罰金以
佰元折算壹日。
扣案之駕照號碼Ｚ000000000號汽車駕駛執照上之「甲○○照片」，沒收之
。
    事      實
一、甲○○於民國八十九年十一月間某日，在台中市○○○路「東南應收帳款公司」
    內，拾得其同事乙○○所遺失之駕駛執照一枚，竟意圖為自己不法之所有，將之
    侵占入己。復恐遭通緝而為了歸避警方查緝，於八十九年十二月間某日在台中市
    ○○○路某處，以將前開駕駛執照上「乙○○」之照片撕下，改換貼其個人照片
    之方式變造前開駕駛執照，並隨身攜帶欲應付警方臨檢之用，足以生損害於乙○
    ○及監理機關對於汽車駕駛人管理之正確性。嗣於八十九年十二月十三日下午四
    時許，警方持臺灣台中地方法院檢察署檢察官核發之搜索票，前往台中市○○○
    路一六四號二十樓二十六室甲○○之居住處查緝擄人勒贖等案件時，甲○○因恐
    其遭通緝，為避免身分曝光，乃持前開變造之駕駛執照向警員謊稱其為乙○○，
    因警員察覺有異，詢及父母姓名，甲○○因無法正確回答，終遭識破，並由警方
    扣得前開變造之駕駛執照。
二、案經台中縣警察局霧峰分局報請臺灣台中地方法院檢察署檢察官偵查後聲請以簡
    易判決處刑，經本院改以適用通常審判程序。
    理      由
一、訊據被告甲○○矢口否認右揭犯行，辯稱：乙○○的駕駛執照並非其撿到的，變
    造的乙○○駕駛執照是其朋友「小陳」幫其變造的，警方在搜索時，其係向警員
    說出自己的名字，其並無侵占遺失物及行使變造駕駛執照之犯行云云。然查：右
    揭事實，業據被告於警訊及偵查中坦承不諱，核與被害人乙○○於警訊時指訴之
    情節相符，並經證人葉秋伶即被告之女友於警訊時證稱：「（你男友甲○○在現
    場如何與警方說明其姓名、年籍？）他當時就報乙○○的姓名、年籍，就拿變造
    過的駕照予警方看，是他自己變造，而乙○○是他以前的同事」等語屬實，復有
    變造之乙○○駕駛執照一枚扣案可資佐證。查被告侵占乙○○遺失之駕駛執照一
    枚，其有為自己不法所有之意圖；又被告（行使）變造乙○○之駕駛執照，足以
    生損害於乙○○及監理單位對於汽車駕駛人管理之正確性。被告之所辯無非卸飾
    之詞，不足採信，事證明確，其犯行洵堪認定。
二、按汽車駕駛執照為駕駛汽車之許可憑證，道路交通安全規則第五十條第一項定有
    明文，故汽車駕駛執照應屬於刑法第二百十二條之特許證之一種。核被告所為，
    係犯刑法第二百十六條、第二百十二條之行使變造特許證罪、第三百三十七條之
    侵占遺失物罪。被告變造特許證之低度行為，為其行使變造特許證之高度行為所
    吸收，不另論罪。所犯行使變造特許證罪與侵占遺失物罪之間，有方法、結果之
    牽連關係，為牽連犯，應依刑法第五十五條之規定從一重之行使變造特許證罪處
    斷。爰審酌被告犯罪之動機、目的、手段、其品性及智識程度、犯罪所生之危害
    及其犯罪後之態度等一切情狀，量處如主文所示之刑，並諭知易科罰金之折算標
    準。扣案之駕照號碼Ｚ000000000號汽車駕駛執照上之「甲○○照片」
    ，係被告因犯罪所得之物，應依刑法第三十八條第一項第三款之規定宣告沒收。
據上論斷，應依刑事訴訟法第四百五十二條、第二百九十九條第一項前段，刑法第二
百十六條、第二百十二條、第三百三十七條、第五十五條、第四十一條第一項前段、
第三十八條第一項第三款、罰金罰鍰提高標準條例第一條前段、第二條，判決如主文
。
中    華    民    國      九十      年        四        月    二十五    日
                                      臺灣台中地方法院刑事第七庭
                                          法  官
如不服本判決，應於送達後十日內向本院提出上訴狀 （須附繕本） ，上訴於台灣高等
法院台中分院。
附錄論罪科刑法條：
刑法第二百一十六條：行使第二百十條至第二百十五條之文書者，依偽造、變造文書
                    或登載不實事項或使登載不實事項之規定處斷。
刑法第二百一十二條：偽造、變造護照、旅券、免許證、特許證及關於品行、能力服
                    務或其他相類之證書、介紹書，足以生損害於公眾或他人者，
                    處一年以下有期徒刑、拘役或三百元以下罰金。
刑法第三百三十七條：意圖為自己或第三人不法之所有，而侵占遺失物、漂流物或其
                    他離本人所持有之物者，處五百元以下罰金。


司法院資訊處製作；財團法人民間司法改革基金會備份。
